臺灣新北地方法院刑事判決
111年度審簡上字第10號
上  訴  人  臺灣新北地方檢察署檢察官
被      告  巫金龍


上列上訴人因被告詐欺案件，不服本院中華民國110年10月26日1
10年度審簡字第471號第一審簡易判決（起訴案號：109年度偵字
第35375號）提起上訴，本院管轄之第二審合議庭判決如下：
    主  文
原判決撤銷。
巫金龍犯幫助犯詐欺取財罪，處有期徒刑肆月，如易科罰金，以
新臺幣壹仟元折算壹日。
    事  實
一、巫金龍明知金融帳戶之提款卡、密碼係供個人使用之重要理
    財工具，且任何人均可向金融機構申請帳戶領取提款卡，而
    無窒礙難行之處，又現今社會詐騙案件層出不窮，詐騙集團
    經常利用他人金融帳戶以獲取詐騙犯罪所得並逃避執法人員
    之追查，故將個人之提款卡及密碼提供予他人使用，極可能
    因此遭詐騙集團利用從事詐騙行為，詎巫金龍竟仍基於幫助
    詐欺取財不確定故意，於民國109年6月2日前某時日，將所
    有之台北富邦商業銀行帳號000000000000號帳戶（下稱台北
    富邦銀行帳戶）、凱基商業銀行帳號000000000000號帳戶（
    下稱凱基銀行帳戶）、合作金庫商業銀行帳號000000000000
    0號帳戶（下稱合作金庫銀行帳戶）之提款卡及密碼交付予
    姓名年籍不詳之詐欺集團成員，以此方式幫助詐欺集團向不
    特定人詐取財物。嗣該詐欺集團成員取得上揭金融帳戶提款
    卡及密碼後，即共同基於詐欺取財之犯意聯絡，於附表所示
    時間、方式詐騙魏燦文、陳伯勳、朱淑靜，致其3人均陷於
    錯誤，而分別於附表所示之匯款時間，匯如附表所示之金額
    至巫金龍上揭金融帳戶內，旋遭詐欺集團成員提領殆盡。
二、案經魏燦文、陳伯勳、朱淑靜訴由新北市政府警察局蘆洲分
    局報告偵辦。
    理  由
一、訊據被告巫金龍矢口否認有幫助詐欺之犯罪事實，辯稱：我
    並非主動將帳號密碼給詐騙集團，是我遺失卡片後，密碼被
    破譯使用，我非主動幫助詐欺，我三個帳戶的提款卡是同時
    遺失的，密碼沒有寫在上面，三個帳戶的密碼是用我的生日
    ，我的身分證也同時遺失了，我不清楚是在何地遺失的，遺
    失日期也不知道，我是去使用提款卡時找不到才知道的，我
    發現遺失時就有去備案，帳號被凍結，沒有去辦補發，身分
    證我有去補辦，約一個月內有去補發，補發的身分證就是現
    在的身分證（身分證上記載補發日期109 年10月28日補發）
    。三個帳戶是我工作上的薪轉帳戶，凱基銀行帳戶是我之前
    做信貸辦得，合庫、富邦帳戶都是工作需要，提款卡我平常
    都是放在口袋裡隨身帶著，我用一個透明的證件套裝。我並
    沒有把提款卡交給其他人，我在原審是承認我的帳戶遺失、
    密碼被破譯使用，而有幫助到詐騙集團獲取不法獲利，但非
    我本意云云。經查：
　㈠被告上揭幫助詐欺犯罪事實有下列證據足資證明：
　　⑴告訴人魏燦文、陳伯勳、朱淑靜於警詢中之證述。
　　⑵告訴人等提出之第一商業銀行台幣付款交易證明單(魏燦文
      )、臺灣銀行匯款申請書(朱淑靜)及郵局跨行匯款申請書(
      陳伯勳)各1份。
　　⑶台北富邦銀行營業部109年7月17日營業部字第1090000017
      號函及所附被告開戶、存款交易明細、凱基銀行109年10
      月21日凱銀集作字第10900300088號函及所附被告帳戶開
      戶、交易明細、合作金庫銀行109年10月19日合金新泰字
      第1090003459號函及所附新開戶建檔登錄單、交易明細資
      料。
　 ㈡綜上被告台北富邦銀行、凱基銀行及合作金庫銀行三帳戶之
     交易明細資料有下列特色:
　　 ⑴台北富邦銀行109年5月15日帳戶結餘新臺幣(下同)10469
       元，至同年月29日帳戶結餘為54元(109年6月3日警示結
       清)。
　　 ⑵凱基銀行109年5月29日帳戶結餘85元、同年6月1日結餘0
       元(至109年6月30前交易紀錄，未列警示帳戶)。
　　 ⑶合作金庫銀行109年3月24日帳戶結餘3元(至109年6月30日
       前交易紀錄，未列警示帳戶)。
　 ㈢本件告訴人遭詐騙後，匯款入被告上揭三帳戶之日期為109
     年6月2日，同日所匯款項亦遭提領一空(下稱本案詐騙匯款
     時間點)，此有上揭帳戶交易明細資料及告訴人所提出之匯
     款資料足證，而被告對上揭帳戶均未掛失，僅於109年6月4
     日以內政部線上身分證掛失服務對其身分證申請掛失，此
     有卷附新北市五股戶政事務所109年12月18日新北五戶字第
     1095948273號函可稽。
　 ㈣本院綜合上揭證據資料，對被告所辯判斷如下:
    ⑴被告台北富邦銀行在本案詐騙匯款時間點前數日，存款已
      經結餘所剩無幾，且凱基銀行亦已經清空，合作金庫銀行
      帳戶亦早無存款，被告辯稱帳戶之提款卡均攜帶在身，在
      使用時始發覺遺失云云，顯與事實不符，即已無存款之帳
      戶提款卡，何需隨身攜帶，又如何供作提款使用，即顯矛
      盾，此一辯詞已使人不能不疑。
　　⑵再被告辯稱其帳戶密碼係其生日，上揭三帳戶提款卡同時
      與身分證遺失，但除此之外現金、健保卡等均無遺失云云
      (見偵卷第50頁反面)，此似特意辯稱僅遺失為遭告訴人匯
      入款項之上揭帳戶(含說明密碼遭破解之原因)，依上揭資
      料，被告在109年6月4日已將身分證遺失事以網路掛失，
      而至案發前均無向警方申報遺失上揭帳戶之舉動，如所辯
      遺失提款卡屬實，其時應已警覺身分證遺失後，恐遭盜用
      而採取掛失之舉，然竟對同時遺失之提款卡之金融交易重
      要憑證(上揭合作金庫銀行、凱基銀行帳戶在此時，未列
      警示帳戶)，在發覺遺失後，均未採任何掛失或報案之舉
      動，此亦充滿矛盾，所辯遺失提款卡後帳戶遭凍結(即列
      警示帳戶)始未掛失等情，是否屬實，亦有疑問。再其掛
      失身分證後竟未立即申請戶政機關補發，遲至同年10月28
      日即其第一次接受檢察官偵訊日，始行申請補發，此有卷
      附偵查筆錄、戶政資料及本院當庭勘查庭呈之身分證可證
      ，期間長達4月餘，所辯掛失(備案)身分證後約一個月內
      有申請補發之詞，即與事實不符，亦與一段掛失後，在短
      期內即行申請補發之情況有異，是所辯此處亦難採信。
　　⑶按現今社會確存有不少為貪圖小利而出售個人帳戶供人使
      用之人，犯罪集團成員常僅須付出少許之金錢，即可取得
      可完全操控而無遭掛失風險之帳戶，衡情當無使用遭竊、
      遺失等未經申辦帳戶者同意使用之帳戶可能；否則，自不
      法詐騙犯罪集團之角度審酌，渠等既知社會上一般正常之
      人如帳戶存摺、提款卡、密碼遭竊或遺失，為防止拾得或
      竊得之人盜領存款或將帳戶作為不法使用，必於發現後立
      即報警或向金融機構辦理掛失止付，而於原帳戶所有人掛
      失止付後，渠等即無法以拾得或竊得之存摺、提款卡提領
      該帳戶內之存款，渠等在此情形下，如仍以此帳戶作為其
      犯罪工具，則在渠等向被害人詐騙，並誘使被害人將款項
      轉入或匯入該帳戶後，卻又極有可能因帳戶所有人掛失止
      付而無法提領，則渠等大費周章從事於犯罪之行為，甘冒
      犯罪後遭追訴、處罰之風險，卻只能平白無故替原帳戶所
      有人匯入金錢，而無法得償其犯罪之目的，無異於為他人
      作嫁。易言之，從事此等財產犯罪之不法集團，若非確定
      該帳戶所有人不會報警或掛失止付，以確定渠等能自由使
      用該帳戶轉帳、提款，自無可能貿然使用竊得所得之帳戶
      。故詐欺集團必定於確認可完全管領帳戶後，始會用以匯
      入詐欺所得。
　　⑷是被告辯稱上揭三帳戶提款卡遺失後密碼遭人破解云云，
      即不可採。
　  ㈤綜上，被告於本院原審即110年度審易字第861號準備程序
      中就檢察官起訴之犯罪事實為坦承之自白始與上揭證據相
      符，亦可採信，本院審理中所辯委不足採，本件事證已經
      明確，犯行足堪認定，應依法論科。
二、論罪科刑：
　㈠按幫助犯之成立，主觀上行為人須有幫助故意，客觀上須以
    有幫助行為，亦即需對於犯罪與正犯有共同之認識，而以幫
    助之意思，對於正犯資以助力，而未參與實施犯罪之行為者
    而言。查被告將上揭三帳戶提款卡及密碼提供予不詳之人，
    使該人及所屬詐欺集團將之作為對如附表所示之告訴人等實
    施詐欺取財犯罪之取款工具，所實行者非屬詐欺取財之構成
    要件行為，且係基於幫助詐欺取財之不確定故意為之。是核
    被告所為，係犯刑法第30條第1項前段、第339條第1項之幫
    助詐欺取財罪。
　㈡被告以一提供上揭三帳戶之提款卡及密碼幫助行為，而同時
    觸犯如附表3個幫助詐欺取財罪名，為想像競合犯，應依刑
    法第55條規定，從一重處斷。
　㈢被告係對正犯資以助力而實施犯罪構成要件以外之行為，為
    幫助犯，依刑法第30條第2項之規定，按正犯之刑減輕之。
三、撤銷原判決之理由：
  ㈠原審以被告罪證明確，予以論罪科刑，固非無見。惟被告於
    本院審理中變更前坦承犯行之自白，改為否認犯罪之辯詞，
    原審未及審酌，仍以自白犯罪為量刑之基楚，已有未洽。是
    檢察官上訴認原審量刑過輕即有理由。且原判決既有上開之
    可議，自應由本院管轄之第二審合議庭將原判決撤銷。
  ㈡爰審酌被告同時將上揭三帳戶提款卡、密碼資料提供予詐欺
    集團成員使用，以此方式幫助他人從事詐欺取財之犯行，致
    使此類犯罪手法層出不窮，造成犯罪偵查追訴的困難性，危
    害交易秩序與社會治安，且造成告訴人等受有如附表匯款金
    額所示金額之損害，兼衡其品行尚可（見臺灣高等法院被告
    前案紀錄表），且其自陳高職畢業之智識程度、目前從事人
    壽調查員、每月3至6萬元之收入，有配偶、子女需扶養，復
    被告於原審已與告訴人陳伯勳達成調解，並賠償部分款等情
    ，有本院調解筆錄及被告之匯款紀錄附卷可稽，足見被告已
    有彌補犯罪之意，暨其動機、目的、手段及犯罪後仍執詞狡
    飾犯行之態度等一切情狀，改量處如主文第2項所示之刑，
    並諭知易科罰金之折算標準。
四、不予宣告沒收之說明：
    被告提供其所申設之台北富邦銀行、凱基銀行及合作金庫銀
    行帳戶提款卡幫助詐欺集團成員遂行本件詐欺取財犯行，雖
    係供犯罪所用之物，但未經扣案，且該等物品本身價值低微
    ，單獨存在亦不具刑法上之非難性，倘予沒收或追徵，除另
    使刑事執行程序開啟之外，對於犯罪行為之不法、罪責評價
    並無影響，且對於預防及遏止犯罪之助益不大，欠缺刑法上
    重要性，是本院認該等物品並無沒收或追徵之必要，爰不予
    宣告沒收或追徵。
據上論斷，應依刑事訴訟法第455條之1第1項、第3項、第369條
第1項前段、第364條、第299條第1項前段，判決如主文。
本案經檢察官陳錦宗提起公訴，由檢察官盧祐涵到庭執行公訴。
中　　華　　民　　國　　111 　年　　5 　　月　　13　　日
                刑事第二十五庭審判長法  官  白光華
                                    法  官  曾淑娟
                                    法  官  王綽光
上列正本證明與原本無異。
不得上訴。
                                    書記官  張家瑋
中　　華　　民　　國　　111 　年　　5 　　月　　16　　日
 附錄本案論罪科刑法條全文：
中華民國刑法第30條
（幫助犯及其處罰）
幫助他人實行犯罪行為者，為幫助犯。雖他人不知幫助之情者，
亦同。
幫助犯之處罰，得按正犯之刑減輕之。
中華民國刑法第339條
（普通詐欺罪）
意圖為自己或第三人不法之所有，以詐術使人將本人或第三人之
物交付者，處 5 年以下有期徒刑、拘役或科或併科 50 萬元以
下罰金。
以前項方法得財產上不法之利益或使第三人得之者，亦同。
前二項之未遂犯罰之。

附表
編號 告訴人 詐騙時間及方式               備註     1 魏燦文 由詐欺集團某成員於109年6月1日13時31分許，冒用方志川之名義撥打電話給告訴人魏燦文佯稱：其急需借款15萬元周轉云云，致告訴人魏燦文誤信為真，遂依指示於109年6月2日10時41分許，匯款15萬元至被告台北富邦銀行帳戶內。  2 陳伯勳 由詐欺集團某成員於109年6月1日12時4分許，冒用鄒廣泉之名義撥打電話給告訴人陳伯勳佯稱：其急需借款15萬元周轉云云，致告訴人陳伯勳誤信為真，遂依指示於109年6月2日11時34分許，匯款15萬元至被告合作金庫銀行帳戶內。  3 朱淑靜 由詐欺集團某成員於109年6月2日9時許，冒用蕭敏之名義撥打LINE電話給告訴人朱淑靜佯稱：其急需借款11萬元周轉云云，致告訴人朱淑靜陷於錯誤，遂依指示於109年6月2日13時44分許，臨櫃匯款11萬元至被告凱基銀行帳戶內。